【裁判字號】    90,台上,4120
【裁判日期】    900705
【裁判案由】    違反毒品危害防制條例
【裁判全文】
最高法院刑事判決                                九十年度台上字第四一二○號
    上  訴  人  甲○○
右上訴人因違反毒品危害防制條例案件，不服台灣高等法院花蓮分院中華民國九十年
四月九日第二審判決（九十年度上訴字第五四號，起訴案號：台灣台東地方法院檢察
署八十九年度偵字第一六○九、二二八○號），提起上訴，本院判決如左：
    主  文
原判決關於販賣第二級毒品未遂部分撤銷，發回台灣高等法院花蓮分院。
    理  由
本件原判決認定上訴人甲○○意圖營利，於民國八十九年八月八日二十三時五十分許
，胡安慶以電話與其聯絡表示欲購買新台幣二千元之安非他命，雙方約定在台東縣卑
南鄉○○村○○路三一六巷四十五號太平榮譽國民之家前交易，次（九）日凌晨零時
二十分許，上訴人依約駕駛車牌號碼ＦＩ－六七○一號自用貨車前往上址交易時，為
到場之警員查獲，並扣得安非他命一包（毛重一點四公克）等情。因而維持第一審論
處上訴人販賣第二級毒品未遂（累犯）罪刑，駁回上訴人此部分在第二審之上訴，固
非無見。
惟查(一)、審理事實之法院，對於案內一切證據，除認為不必要者外，均應詳為調查，
以期發現真實，苟與待證事實有重要關係，在客觀上認為應行調查之證據，而未依法
加以調查，即與證據未經調查無異，仍難遽為被告有利或不利之認定。又毒品危害防
制條例第四條第五項、第二項販賣第二級毒品未遂罪，必其所販賣之物為第二級毒品
，始能成立。本件原判決認定上訴人有販賣第二級毒品安非他命未遂犯行，並論處上
訴人上揭罪刑，無非以上訴人之自白，復有扣案之物品一包為論據。然該包扣案物品
，是否屬第二級毒品安非他命，與上訴人應成立之罪名有關，原審未送請專門機關加
以鑑定，遽行判決，自有應於審判期日調查之證據，而未予調查之違法。(二)、科刑之
判決書，須將認定之犯罪事實詳記於事實欄，然後於理由內逐一說明其憑以認定之證
據，以使事實與理由兩相一致，方為合法，倘事實欄已有及，而理由內未加說明，
是為理由不備，理由內已加說明，而事實欄無此記載，則理由失其依據，均足構成撤
銷之原因。原判決理由雖認定上訴人已著手販賣安非他命，僅因胡安慶以電話與上訴
人聯絡欲購買安非他命，係出於警員之授意，胡安慶無實際購買安非他命之真意，是
上訴人上開行為，構成毒品危害防制條例第四條第五項、第二項之販賣第二級毒品未
遂罪，然於犯罪事實欄就上訴人之行為究屬既遂抑未遂？並未加以記載，理由已失其
依據，顯屬違法。(三)、毒品危害防制條例所謂販賣第二級毒品罪，以行為人有營利之
目的（意思），而販入或賣出第二級毒品，或二者兼而有之者為其構成要件。故行為
人有無營利意思之目的條件，自應於事實欄內為詳實之記載，然後於理由內說明其憑
以認定之證據，始為適法。原判決事實欄雖記載上訴人有販賣安非他命營利之意圖，
惟於理由欄內並未記載憑何證據認定上訴人有營利之目的及其認定之理由，亦有判決
理由不備之違法。以上或係上訴意旨所指摘，或為本院得依職權調查之事項，應認原
判決關於販賣第二級毒品未遂部分有撤銷發回更審之原因。
據上論結，應依刑事訴訟法第三百九十七條、第四百零一條，判決如主文。
中      華      民      國     九十     年      七      月      五      日
                              最高法院刑事第三庭
                                  審判長法官  陳  錫  奎
                                        法官  洪  清  江
                                        法官  李  伯  道
                                        法官  呂  丹  玉
                                        法官  邵  燕  玲
      右正本證明與原本無異
                                              書  記  官
中      華      民      國     九十     年      七      月      十      日


司法院資訊處製作；財團法人民間司法改革基金會備份。
